臺灣板橋地方法院刑事判決　　　　　　　93年度訴字第2064號
公　訴　人　台灣板橋地方法院檢察署檢察官
被　　　告　乙○○
上列被告因違反政府採購法案件，經檢察官提起公訴（93年度偵
字第7017號），本院判決如下：
    主      文
乙○○無罪。
    理      由
一、公訴意旨略以：被告乙○○為受業主三重市公所委託、辦理
    「三重市重陽大橋橋柱油漆工程」工程設計、監造之「鍾肇
    滿土木結構技師事務所」（下稱鍾肇滿事務所）派駐現場監
    工，有為三重市公所監督工地現場工程進度及廠商公安維護
    之責，竟意圖為自己之不法利益，於收受丙○○支付新台幣
    （下同）三萬元不正利益後，代替丙○○等人製作北鳳公司
    本件工程之「施工計劃書」，並自己審核使之審核通過，且
    於工期中未對「工地組織、工地緊急應變組織」進行查核，
    而違反勞工安全衛生法令對廠商資格之審核義務。因認被告
    涉犯政府採購法第88條第1 項後段（下稱綁標罪）之罪嫌云
    云。
二、按犯罪事實應依證據認定之，無證據不得認定犯罪事實；又
    不能證明被告犯罪者，應諭知無罪之判決，刑事訴訟法第
    154 條第2 項、第301 條第1 項分別定有明文。次按刑事訴
    訟法第161 條已於91年2 月8 日修正公布，其第一項規定：
    檢察官就被告犯罪事實，應負舉證責任，並指出證明之方法
    。因此，檢察官對於起訴之犯罪事實，應負提出證據及說服
    之實質舉證責任。倘其所提出之證據，不足為被告有罪之積
    極證明，或其指出證明之方法，無從說服法院以形成被告有
    罪之心證，基於無罪推定之原則，自應為被告無罪判決之諭
    知（最高法院92年台上字第128 號判例意旨參照）。
三、本件公訴人認被告涉犯綁標罪嫌，無非係以此部分事實，業
    據證人甲○○、丙○○於調查局訊問時證述明確，並有重陽
    橋橋柱油漆工程施工計畫書、扣案之成修公司手寫流水帳、
    重陽橋支出一覽表、台北縣三重市公所工程委託技術服務契
    約書「Ｋ００１（重陽大橋橋柱維護油漆工程）委託技術服
    務」等件在卷可稽，為其論據。而上開證據方法，被告就證
    據能力並未爭執，且同意引為證據，依刑事訴訟法第159 條
    之5 第1 項規定，自具有證據能力。
四、訊據被告乙○○固不否認系爭工程之設計監造單位為鍾肇滿
    事務所，被告為該事務所派駐現場之監工等事實。惟堅決否
    認有何犯行，辯稱：伊只是監工，審核廠商資格不是伊一人
    可以決定等語。是本案之爭點即為被告是否對廠商或分包廠
    商之資格為違反法令之限制或審查，因而獲得利益？本院自
    應就此加以審酌。
五、本院查：
（一）按受機關委託提供採購規劃、設計、審查、監造、專案管
      理或代辦採購廠商之人員，意圖為私人不法之利益，對技
      術、工法、材料、設備或規格，為違反法令之限制或審查
      ，因而獲得利益者，處一年以上七年以下有期徒刑，得併
      科新台幣三百萬元以下罰金。其意圖為私人不法之利益，
      對廠商或分包廠商之資格為違反法令之限制或審查，因而
      獲得利益者，亦同，政府採購法第88條第1 項定有明文。
      是該條項後段所稱之綁標罪，係以「受機關委託提供採購
      規劃、設計、審查、監造專案管理或代辦採購廠商之人員
      」、「意圖為私人不法之利益」、「對廠商或分包廠商之
      資格為違反法令之限制或審查」、「因而獲得利益」，為
      其犯罪構成要件， 合先敘明。
（二）有關證人丙○○如何主導三重市公所重陽橋橋柱油漆工程
      招標案之圍標，嗣由北鳳公司得標，再轉由丙○○、甲○
      ○承作，嗣因施工計畫書遭三重市公所退件，由丙○○交
      付三萬元及宴請被告之不正利益，委請被告代為製作施工
      計畫書等情，業據證人丙○○、甲○○等人於調查站及本
      院審理時證述屬實（見調查卷第130-131 、159-161 頁、
      本院二卷第207-211 頁），並有施工計畫書、扣案成修公
      司手寫流水帳、重陽橋支出一覽表等件在卷可稽（見調查
      卷第176 、177 頁），固堪認定。
（三）惟系爭三重市公所重陽橋橋柱油漆工程之設計、監造，係
      由三重市公所委託鍾肇滿事務所設計、監造，有前開委託
      技術服務契約書附卷可查（見調查卷第52-55 頁），被告
      僅為鍾肇滿事務所派駐現場之監工，負責工地監督事宜，
      實際之監造、對廠商或分包廠商之資格審查，依系爭契約
      約定，應由鍾肇滿事務所負責，被告並無對廠商或分包廠
      商資格審查之權責甚明。是被告固然收受不正利益，惟被
      告既非受機關委託提供採購設計、監造之人員，並無對廠
      商或分包廠商資格負有審查義務，自難以政府採購法第88
      條第1 項後段之綁標罪相繩。
六、綜上所述，檢察官所舉之證據，不足證明被告確有違反政府
    採購法犯行，被告辯稱伊只是監工，審核廠商資格不是伊一
    人可以決定等情，應堪採信。此外，復查無其他積極證據足
    證被告確有如公訴意旨所述之犯行，揆諸首揭說明，自應諭
    知被告無罪之判決。
據上論斷，應依刑事訴訟法第301 條，判決如主文。
本案經檢察官彭聖斐到庭執行職務。
中    華    民    國    96    年    8     月    27    日
            刑事第六庭  審判長法  官  許仕楓
                              法  官  饒金鳳
                              法　官  林鈺琅
以上正本證明與原本無異。
如不服本判決應於送達後10日內向本院提出上訴狀。
                              書記官  林蔚然
中    華    民    國    96    年    8     月    27    日
